【裁判字號】    98,訴緝,7
【裁判日期】    980408
【裁判案由】    毒品危害防制條例
【裁判全文】
臺灣桃園地方法院刑事判決               98年度訴緝字第7號
公  訴  人  臺灣桃園地方法院檢察署檢察官
被      告  乙○○
上列被告因違反毒品危害防制條例案件，經檢察官提起公訴（96
年度偵字第25870號），本院判決如下︰
    主  文
乙○○持有第一級毒品，處有期徒刑捌月，減為有期徒刑肆月，
如易科罰金，以新臺幣壹仟元折算壹日。
    事  實
一、乙○○前於民國92年間因犯贓物案件，經本院以92年度易字
    第171 號判處有期徒刑5 月確定；又於同年因違反毒品危害
    防制條例等案件，經本院以92年度訴字第312 號分別判處有
    期徒刑7 月、6 月，應執行有期徒刑1 年確定；上開3 罪並
    經本院以92年度聲字第2203號裁定更定應執行刑為有期徒刑
    1 年4 月確定：繼於93年間因妨害自由案件，經本院於以93
    年度訴字第216 號判處有期徒刑5 月確定；再於93年間因違
    反毒品危害防制條例等案件，經本院以93年度訴字第989 號
    各判處有期徒刑9 月、8 月，應執行有期徒刑1 年4 月確定
    ；復於93年間因犯公共危險等案件，經本院以93年度交訴字
    第96號各判處有期徒刑8 月、5 月，應執行有期徒刑1 年確
    定。上開妨害自由、違反毒品危害防制條例、公共危險及過
    失致死等5 罪，先經臺灣高等法院以94年度抗字第347 號裁
    定更定應執行刑為有期徒刑2 年9 月確定，與前述3 罪接續
    執行，於96年1 月3 日因縮短刑期假釋出監，假釋中付保護
    管束。嗣因前述5 罪均符合中華民國96年度罪犯減刑條例之
    規定，經本院以97年度聲減字第671 號裁定均予減刑，並更
    定應執行刑為有期徒刑1 年4 月確定後，即因減刑後假釋期
    滿毋庸執行保護管束，而於97年3 月15日縮刑期滿執行完畢
    （於本案不構成累犯）。
二、詎乙○○竟不知警惕，於96年4 月中旬間之某日，在桃園縣
    大園鄉林村航空站附近某處，其明知友人甲○○為免遭警
    臨檢盤查，而交付所持有之第一級毒品海洛因1 小包（毛重
    約1 公克，未扣案）委請代為保管，竟基於寄藏之犯意，將
    該包海洛因收起為之保管而非法持有之。嗣於96年4 月21日
    晚間9 時55分許，乙○○以其所有門號行動電話0000000000
    號撥打甲○○所有門號0000000000號行動電話聯繫相約返還
    上開海洛因之事後，於同日晚間10時25分許，在桃園縣蘆竹
    鄉坑子村之頂社國小前將該包海洛因交還予甲○○。
三、案經臺北縣政府警察局新莊分局報請臺灣板橋地方法院檢察
    署檢察官呈請臺灣高等法院檢察署令轉臺灣桃園地方法院檢
    察署檢察官偵查起訴。
    理  由
壹、程序方面：
    按被告以外之人（包括證人、鑑定人、告訴人、被害人及共
    同被告等）於審判外之陳述雖不符刑事訴訟法第159 條之1
    至之4 等4 條之規定，而經當事人於審判程序同意作為證據
    ，法院審酌該言詞陳述或書面陳述作成時之情況，認為適當
    者，亦得為證據；當事人、代理人或辯護人於法院調查證據
    時，知有刑事訴訟法第159 條第1 項不得為證據之情形，而
    未於言詞辯論終結前聲明異議者，視為有前項之同意，同法
    第159 條之5 定有明文。立法意旨在於傳聞證據未經當事人
    之反對詰問予以核實，原則上先予排除。惟若當事人已放棄
    反對詰問權，於審判程序中表明同意該等傳聞證據可作為證
    據；或於言詞辯論終結前未聲明異議，基於尊重當事人對傳
    聞證據之處分權，及證據資料愈豐富，愈有助於真實發見之
    理念，且強化言詞辯論主義，使訴訟程序得以順暢進行，上
    開傳聞證據亦均具有證據能力。查本件下列所引用之被告以
    外之人於審判外之供述或非供述證據，因公訴人、被告均未
    於言詞辯論終結前聲明異議，而本院審酌上開供述或非供述
    等證據資料製作時之情況，無不當取供及證明力明顯過低之
    瑕疵，認以之作為證據應屬適當，故揆諸前開規定，認前揭
    證據資料應有證據能力，先予敘明。
貳、實體方面：
一、訊據被告乙○○於偵查及本院審理時均已直言：「毒品本來
    是甲○○寄放在我這裡，我只是還給他，沒有轉讓的意思」
    、「我記得好像是在96年4 月中旬的時候，當時甲○○在大
    園林的航空站附近拿了1 小包海洛因給我，重量大概在1
    公克左右，他說他要去辦事情，身上暫時不方便帶毒品，就
    先請我幫他收著，當時我才剛假釋回來，還沒有吸食毒品，
    甲○○不怕我偷吃掉，所以才寄放在我這裡」、「96年4 月
    21日晚上10點多的時候，在頂社國小，我就是把他寄放我這
    裡的毒品還給他」等語不諱（見本院卷第20頁），核與證人
    甲○○於本院審理時具結證稱：「（偵訊中你有無說謊？）
    我沒有實話實說，因為當時我跟他有心結」、「（沒有說實
    話的是什麼地方？）他不是要拿東西給我試，有一天我去街
    上，我身上有帶毒品，當時我怕帶毒品會出事，所以先寄放
    在被告那邊，……」、「被告前後只有拿過1 次海洛因還我
    。只有把我寄放在被告那邊的那包還給我」等語相符（見本
    院98年3 月4 日審判筆錄第4 至7 頁）。佐以卷附被告之前
    案紀錄表，被告確於96年1 月3 日因案縮短刑期假釋出監並
    付保護管束，且依被告與甲○○於96年4 月21日晚間9 時55
    分許之行動電話通聯紀錄內容，其上亦記載：「Ｂ（即被告
    ）：我東西喬好要給你，我稍等一下在『頂社國小』那裡等
    你」、「Ａ（即甲○○）：我大約20分鐘到，我們約10點25
    分好了」、「Ｂ（即被告）：好，國小那裡，你自己一個人
    來哦」等語（見偵卷第27頁），在在核與被告供述及證人證
    述情節相一致，自均值採為被告前開就其因受寄藏而持有第
    一級毒品海洛因自白之佐證。又按證人之陳述，如有前後不
    符，或相互歧異時，究竟何者為可採，法院仍得本其自由心
    證予以斟酌，非謂一有不符或矛盾，即應認其全部均為不可
    採信（最高法院92年度臺上字第6628號判決意旨參照），茲
    證人甲○○於本院審理時雖因距離案發時間過久，以致無法
    清楚記憶及交代其當初究係如何委託被告代為保管毒品海洛
    因、被告事後如何交還毒品海洛因等細節（見本院98年3 月
    4 日審判筆錄第7 頁），惟其既於審理時堅稱被告前後僅交
    付1 次毒品海洛因予伊，且被告該次交付之毒品確係證人先
    前委託被告代為保管之海洛因，自難遽認證人於本院所證一
    概均不可信，堪認證人確曾將其所有毒品海洛因1 小包（約
    1 公克）交予被告代為保管。
二、至證人甲○○於偵查時雖一度否認曾寄放毒品海洛因予被告
    ，且進而以證人身分證稱：「（為何在電話中你跟乙○○說
    『不純』，是何意？）因為他在96年也就是剛剛那通電話要
    我捧場電話之前二天在他家蘆竹鄉頂社國小附近拿給我1 小
    包0.2 公克海洛因要我試用看看，我打電話是跟他反應品質
    不好」云云（見偵卷第59頁）。惟證人甲○○於審理時，已
    翻異前詞，改稱：被告前後只有1 次把伊寄放之毒品返還予
    伊等語在卷（見本院97年3 月4 日審判筆錄第7 頁），則其
    於偵查中所述係被告拿毒品給伊施用云云，是否屬實，已堪
    質疑，再觀之卷附通聯紀錄所示，甲○○係在96年10月22日
    下午1 時29分許始與被告於電話中談及是否「捧場」，而被
    告與甲○○相約在頂社國小前見面，卻係早在該通電話前之
    1 日即96年10月21日晚間9 時55分許所為（見偵卷第27、28
    頁）。依此時間比對，證人甲○○於偵查中證稱伊乃係於96
    年10月22日前2 日在頂社國小附近自被告處取得約0.2 公克
    之海洛因云云，顯與通訊監察譯文記載之上情不符。再者，
    果被告確已於96年10月22日前2 日曾交付毒品海洛因予甲○
    ○試用，則被告於翌日即96年10月21日晚間9 時55分許再度
    聯繫甲○○時，又豈有絲毫不加詢問甲○○究有無試用或試
    用後之感受，反而再次主動交付毒品海洛因予甲○○之理？
    亦核與一般毒品交易常情不符。抑有進者，證人甲○○於本
    院審理時經本院告以具結義務及偽證處罰後命之朗讀結文具
    結，猶仍堅稱其於審理中所述內容屬實，並表示願擔負偵查
    中具結後所為之偽證罪責（見同上筆錄第7 頁），益徵證人
    甲○○前揭於偵查中所為證述內容確非實在，不值採信。公
    訴人雖另以證人甲○○與被告勾串，為應和被告之抗辯，於
    審理時故為對被告有利之證述，而質疑證人甲○○於本院審
    理時證述之可信度。惟證人郭邱祥於偵訊時所證各節不足採
    憑，已如前述，甚且倘被告苟有與證人甲○○串證，則就交
    付毒品之時、地及相關行為情節，兩人必定演練再三，務求
    不漏破綻，然證人甲○○在本院提示相關通訊監察譯文後，
    卻仍證稱：「（你剛才有說4 月21日跟被告約在頂社國小見
    面，是為了處理你認為寄放在被告那邊的海洛因純度有問題
    ？）是的」、「（所以照你前開所述，4 月21日當天跟被告
    見面，不是為了返還海洛因的事情，是為了討論海洛因純度
    的事情？）是，不是為了返還，那已經是返還之後的事情了
    」云云（見同上審判筆錄第9 頁），在在均與被告所供情節
    及上述通訊監察譯文所載不符，足徵證人甲○○於本院審理
    時所證內容並未受被告影響。堪認證人甲○○於偵查中所述
    該情，不足採信，應以證人於審理中所證各節為可採。綜上
    所述，本件事證已臻明確，被告持有第一級毒品海洛因之犯
    行洵堪認定，應予依法論科。
三、按海洛因為毒品危害防制條例第2 條第2 項第1 款所稱之第
    一級毒品。是核被告乙○○所為，係犯毒品危害防制條例第
    11條第1 項之持有第一級毒品罪。公訴人雖認為被告係犯轉
    讓第一級毒品罪，惟按以營利之意圖，而交付毒品與他人，
    並收取對價者，應論以販賣毒品罪；苟非基於營利之意圖，
    而以原價或低於原價有償轉讓毒品與他人者，僅得以轉讓毒
    品罪論處；若無營利之意圖，僅基於幫助施用毒品者取得毒
    品之目的，而出面代購，或合資購買，並分攤價金、分享毒
    品者，則屬應否成立施用毒品罪或其幫助犯之範疇，三者行
    為互殊，且異其處罰（最高法院97年度臺上字第1864號判決
    意旨參照）。查本件被告客觀上雖確於上開時日交付毒品海
    洛因1 包予甲○○，惟其主觀上既係為返還原受甲○○所託
    保管之毒品，詳如上述，則被告既非出於以原價或低於原價
    之有償轉讓之意，而將毒品海洛因交付予甲○○，復查無其
    他補強證據，自不能僅憑證人甲○○前後不一存有明顯瑕疵
    之指證，遽為不利被告有轉讓第一級毒品海洛因之認定，尚
    難逕以轉讓第一級毒品罪相繩，此外，復查無其他證據堪認
    被告有何公訴人所指此部犯行，公訴人認被告係犯轉讓第一
    級毒品罪嫌，應屬不能證明，惟轉讓毒品，必有持有毒品之
    行為，二者基本社會事實同一，爰依法變更起訴法條。本院
    經審酌被告前有多次違反毒品危害防制條例前科紀錄，有臺
    灣高等法院被告前案紀錄表在卷，詎竟不知謹言慎行，遠離
    毒品，於友人甲○○委託代為保管毒品海洛因時，不知斷然
    拒絕，反逕予收受而持有，實屬不該，惟念及被告於查獲已
    知坦承所犯過錯，犯後態度尚可，兼衡被告犯罪之動機、目
    的、手段及對社會造成之危害影響程度，量處如主文所示之
    刑。末按被告所為本件持有第一級毒品罪，其犯罪時間既係
    在96年4 月24日以前，且宣告刑亦未逾有期徒刑1 年6 月，
    爰依中華民國96年罪犯減刑條例第2 條第1 項第3 款之規定
    ，減其刑期2 分之1 ，並諭知易科罰金之折算標準，以資懲
    儆（至被告雖曾於本院審理中因逃亡而經本院於97年8 月8
    日以97年桃院永刑守緝字第790 號發佈通緝，於97年12月15
    日逮捕緝獲，再經本院於98年1 月20日以98年桃院永刑守銷
    字第46號撤銷通緝，有通緝書、緝獲筆錄、撤銷通緝書在卷
    可稽，茲因被告乃係於上開減刑條例96年7 月16日施行後方
    遭通緝，並不符合該條例第5 條所規定不得減刑之情形，此
    觀法院辦理九十六年減刑條例案件應行注意事項第9 條第1
    項規定即詳，是被告自仍合乎上開減刑條例減刑之規定，附
    此敘明）。
四、末查，被告於上開時日交還予證人甲○○之海洛因1 包（約
    1 公克），並未扣案，且因屬證人甲○○另涉施用第一級毒
    品海洛因之證物，應由甲○○所涉毒品案件依法併為處理，
    再予敘明。
據上論斷，應依刑事訴訟法第299 條第1 項前段、第300 條，毒
品危害防制條例第11條第1 項，刑法第11條前段，第41條第1 項
前段，中華民國96年罪犯減刑條例第2 條第1 項第3 款、第7 條
、第9 條，判決如主文。
本案經檢察官吳佳美到庭執行職務。
中    華    民    國    98    年    4     月    8     日
                  刑事第八庭    審判長法  官   林惠霞
                                      法  官   張明儀
                                      法  官   呂綺珍
附錄論罪科刑法條：
毒品危害防制條例第11條
持有第一級毒品者，處3 年以下有期徒刑、拘役或新臺幣5 萬元
以下罰金。
持有第二級毒品者，處2 年以下有期徒刑、拘役或新臺幣3 萬元
以下罰金。
持有專供製造或施用第一、二級毒品之器具者，處1 年以下有期
徒刑、拘役或新臺幣1 萬元以下罰金。
持有毒品達一定數量者，加重其刑至二分之一，其標準由行政院
定之。
以上正本證明與原本無異。
如不服本判決應於收受判決後10日內向本院提出上訴書狀，並應
敘述具體理由。其未敘述上訴理由者，應於上訴期間屆滿後20日
內向本院補提理由書(均須按他造當事人之人數附繕本)「切勿逕
送上級法院」。
                                      書記官    范升福
中    華    民    國    98    年    4     月    8     日


司法院資訊處製作；財團法人民間司法改革基金會備份。
